【裁判字號】    90,重訴更,1
【裁判日期】    900718
【裁判案由】    證券交易法
【裁判全文】
臺灣高雄地方法院刑事判決                            九十年度交訴字第四二號
    公  訴  人  臺灣高雄地方法院檢察署檢察官
    被      告  陳以添
右列被告因公共危險等案件，經檢察官提起公訴（九十年度偵字第一一四八號），本
院判決如左：
    主  文
陳以添服用酒類不能安全駕駛動力交通工具而駕駛，處有期徒刑月；又因過失傷害
人，處有期徒刑月；又駕駛動力交通工具肇事，致人受傷而逃逸，處有期徒刑捌月
。應執行有期徒刑壹年。
    事  實
一、陳以添（考領有普通小型車駕駛執照）明知服用酒類足以造成不能安全駕駛動力
    交通工具之危險，亦明知其於民國九十年一月二日上午七時許，在朋友位於高雄
    市○○區○○路住處飲用高梁酒後，覺得平衡感、言詞能力、定向力均有所障礙
    ，且精神意識已達不能安全駕駛動力交通工具之程度，猶貿然於是日下午三時五
    十分許（起訴書誤載為四時十分許），駕駛其向新竹市快捷小客車租賃行所租用
    之動力交通工具車牌號碼ＹＹ─二三七七號自用小客車，沿高雄市○○區○○路
    由西往東方向行駛。途經覺民路與正忠路口時，遇警臨檢，唯恐酒後駕車情事遭
    舉發，竟加速駛離。而陳以添本應注意汽車在同一車道行駛時，除超越前車外，
    後車與前車應保持隨時可煞車之距離，並應注意車前狀況，隨時採取必要之安全
    措施，以避發生危險。當時天候晴朗、日間自然光線、視距良好、柏油路面平直
    乾燥、無障礙物或其他缺陷，依其智識、能力並無不能注意之情事。詎陳以添將
    車左轉駛往正忠路時，因疏未保持適當之煞車間距及注意車前狀況，其所駕駛之
    自用小客車前方車頭在正忠路一七二號前，追撞同向在前由黃耀鴻騎乘之車牌號
    碼ＹＰＰ─○九二號輕型機車後側，黃耀鴻因而人、車倒地，受有左鎖骨骨折之
    傷害。詎陳以添肇事致人受傷後，不僅未留在現場等待警方前往處理，亦未下車
    查看或將傷者送醫，反而另行起意駕車加速逃逸。迄是日下午四時十分許，在高
    雄市三民區○○○路九十三號後方停車場為警逮捕，經檢測其吐氣後所含酒精濃
    度仍高達每公升０．七七毫克。
二、案經黃耀鴻訴由高雄市政府警察局三民第二分局報請臺灣高雄地方法院檢察署檢
    察官偵查起訴。
    理  由
一、訊據被告陳以添坦承於右揭時、地飲酒後，仍貿然駕車行駛，因疏未保持安全煞
    車距離及注意車前狀況而追撞告訴人黃耀鴻所騎乘之機車，導致告訴人受有述傷
    害。另對於其肇事後，並未停車查看，便駕車駛離現場，嗣經警員施以酒精濃度
    測試呼氣酒精濃度測定值為每公升０．七七毫克等事實，亦供承不諱，核與告訴
    人黃耀鴻指述情節相符，此外，並有酒精濃度測試單、高雄市政府警察局交通大
    隊交通事故談話紀錄表、高雄市政府警察局舉發違反道路交通管理事件通知單、
    測繪道路交通事故現場草圖、高雄市政府警察局Ａ２類道路交通事故調查報告表
    存卷足稽。按汽車駕駛人飲酒後其吐氣所含酒精成份超過每公升０．二五毫克以
    上者不得駕車；且汽車在同一車道行駛時，除超越前車外，後車與前車應保持隨
    時可煞車之距離，並應注意車前狀況，隨時採取必要之安全措施，道路交通安全
    規則第一百一十四條第二款、第九十四條第一項、第三項分別定有明文。被告既
    考領有適當駕駛執照，對上述規定自難諉為不知。依卷附之道路交通事故調查報
    告表所載，肇事當時天候晴朗、日間自然光線、視距良好、柏油路面平直乾燥、
    無障礙物或其他缺陷，依其智識、能力，並無不能注意之情事。詎竟疏未保持安
    全之煞車距離及注意車前狀況，肇致本件車禍事故，其駕駛行為有過失，甚為明
    顯。而告訴人確因本件車禍受有前揭傷害一節，有私立高雄醫學大學附設中和紀
    念醫院急診字第一一號診斷證明書一份附卷足憑，是被告未盡前揭注意義務與告
    訴人受有上述傷害兩者間，顯有相當因果關係。再者，刑法第一百八十五條之三
    規定所謂「不能安全駕駛」，乃抽象危險犯，不以發生具體危險為必要。觀以本
    案被告於九十年一月二日下午四時十分許經警員施以酒精測試，所測得吐氣所含
    酒精濃度仍高達每公升０．七七毫克，足認肇事當時之吐氣所含酒精濃度必高於
    此數值。另就醫學文獻所知，酒精對人體造成之影響，於吐氣所含酒精濃度達每
    公升０．二五毫克，會有輕度中毒，造成輕度協調功能降低之現象，肇事率為一
    般正常人之二倍；吐氣所含酒精濃度達每公升０．四毫克時，有多話、感覺障礙
    ，肇事率為一般正常人之六倍；吐氣所含酒精濃度達每公升０．五毫克時，屬輕
    至中度中毒，出現反應較慢，感覺減低，影響駕駛現象；吐氣所含酒精濃度達每
    公升０．七五毫克時，出現噁心、步履蹣跚，肇事率為一般正常人之五十倍（臺
    北醫學院附設醫院精神科主任蔡尚穎著「酒精對人體生理與行為之影響」一文參
    照），及證人即警員林凱偉到庭結稱：先前伊到達正忠路事故現場時，僅看見告
    訴人受傷倒在路旁等待救援，並未看見肇事者，直到當天下午四時許，保安大隊
    警員在高雄市三民區○○○路九十三號後方停車場查獲被告後，又通知伊到場，
    當時被告身上仍有濃濃酒味，神智狀況仍不清楚，無法正常回答等語（本院九十
    年七月四日審判筆錄參照），足認被告肇事當時，確已達不能安全駕駛動力交通
    工具之狀態，並於肇事後逃逸甚明。綜上所述，本件罪證明確，被告犯行堪以認
    定。
二、核被告所為，係犯刑法第一百八十五條之三服用酒類致不能安全駕駛動力交通工
    具而駕駛、第二百八十四條第一項前段普通過失傷害及第一百八十五條之四駕駛
    動力交通工具肇事致人受傷而逃逸罪。按刑法第二百八十四條第一項之過失傷害
    罪，係針對行為人應注意、能注意而不注意之過失行為予以非難；而八十八年四
    月二十一日增訂之同法第一百八十五條之三服用酒類致不能安全駕駛動力交通工
    具而駕駛、第一百八十五條之四之肇事致人死傷逃逸罪，則係處罰飲酒過量而仍
    駕車，及肇事後故意逃逸之駕駛人為目的，俾防範酒後駕車於前，另促使駕駛人
    於肇事後對被害人即時施予救濟，以減少傷亡，是上開二罪之成立，只需行為人
    確有飲酒過量後仍駕車之舉，或駕駛動力交通工具肇事致人死傷而逃逸之事實為
    已足，至行為人之肇事是否有過失，則非所問，與過失傷害罪之立法目的及犯罪
    構成要件截然不同，乃另行起意之行為，故三者間應屬併罰關係（最高法院八十
    九年度臺上字第六二七０號判決意旨參照），是被告所犯上開三罪名，犯意各別
    ，構成要件有異，應分論併罰。又被告酒醉駕車因而肇事致人受傷，依法應負刑
    事責任，所犯過失傷害罪部分，應依道路交通管理處罰條例第八十六條第一項規
    定加重其刑。爰審酌被告無視於政府嚴禁酒後駕車之宣導，於飲酒後吐氣所含酒
    精濃度逾每公升０．七七毫克之情況下，仍貿然駕車行駛，復因躲避臨檢而疏忽
    肇事，肇事後更逃離現場，情節重大，迄未與告訴人達成民事上和解，另斟酌其
    坦認犯行，犯後態度尚稱良好等一切情狀，分別量處如主文所示之刑，並定其應
    執行刑。
據上論斷，應依刑事訴訟法第二百九十九條第一項前段，道路交通管理處罰條例第八
十六條第一項，刑法第一百八十五條之三、第一百八十五條之四、第二百八十四條第
一項前段、第五十一條第五款，罰金罰鍰提高標準條例第一條前段，判決如主文。
本案經檢察官黃俊嘉到庭執行職務。
中      華      民      國      九十    年      七      月     十八     日
                                      臺灣高雄地方法院交通法庭
                                          法  官    何  秀  燕
右正本證明與原本無異。
如不服本判決，應於判決送達後十日內，向本院提出上訴狀。
                                          書記官    邱  靜  銘
中      華      民      國      九十    年      七      月     二十     日
附錄本案論罪科刑法條文全文：
刑法第一百八十五條之三：
    服用毒品、麻醉藥品、酒類或其他相類之物，不能安全駕駛動力交通工具而駕駛
    者，處一年以下有期徒刑、拘役或三萬元以下罰金。
刑法第一百八十五條之四：
    駕駛動力交通工具肇事，致人死傷而逃逸者，處六月以上五年以下有期徒刑。
刑法第二百八十四條第一項前段：
    因過失傷害人者，處六月以下有期徒刑、拘役或五百元以下罰金，致重傷者，處
    一年以下有期徒刑、拘役或五百元以下罰金。


司法院資訊處製作；財團法人民間司法改革基金會備份。
